【裁判字號】    92,上易,161
【裁判日期】    920305
【裁判案由】    竊盜
【裁判全文】
臺灣高等法院臺中分院刑事判決                    九十二年度上易字第一六一號
    上  訴  人  臺灣台中地方法院檢察署檢察官
    被      告  丁○○  男  三.
右上訴人因被告竊盜案件，不服臺灣台中地方法院九十一年度易字第二二四六號中華
民國九十一年十一月二十六日第一審判決（起訴案號：臺灣台中地方法院檢察署九十
一年度偵字第七四二六號），提起上訴，本院判決如左：
      主  文
原判決撤銷。
丁○○連續竊盜，處有期徒刑伍月，如易科罰金，以參佰元折算壹日。
      事  實
一、丁○○意圖為自己不法之所有，並基於概括犯意，先於民國九十年八月間某日，
    在臺中縣東勢鎮○○路附近，竊取被害人丙○○置於機車坐墊下之皮包（內有新
    臺幣（下同）二、三千元、健保卡、行車執照、駕駛執照、身分證及影本），得
    手後將錢花用殆盡，並留下身分證原本及影本，其餘物品則丟棄；復於九十一年
    一月下旬，見被害人甲○○所駕駛之大卡車停在臺中縣沙鹿鎮清泉崗附近無人看
    管，有機可趁，遂將該車車門破壞後，竊取被害人甲○○之駕照、健保卡及車內
    不詳數目之零錢，嗣於九十一年二月九日二十二時十分許，經警在臺中縣東勢鎮
    鎮○路大甲溪八分魚池產業道路查獲被告丁○○施用毒品案時，在其所駕駛之車
    牌號碼ＮＯ—二九三０號貨車內，搜得被害人丙○○之身分證原本一張、影本四
    張、被害人甲○○之駕照及健保卡，始循線查知上情。
二、案經臺中縣警察局東勢分局報請台灣台中地方法院檢察署檢察官偵查起訴。
      理  由
一、訊據被告丁○○矢口否認右揭竊盜之犯行，辯稱：伊並無行竊丙○○、甲○○之
    財物，查獲之丙○○身分證正本及影本，係伊在東勢鎮○○路夜市一部機車旁撿
    到皮包；另查獲之甲○○駕照、健保卡，係於九十一年一月二十日，在臺中市○○路往豐原方向，其友人陳崇德所交付，代為申辦行動電話門號使用，後來沒有
    辦成，因無法找到陳崇德之人，以致迄未歸還，伊一直將前開證件放置在家中，
    因為九十一年二月九日查獲當時，伊被通緝並且搬家，以致前開證件均放置在前
    開貨車內云云。惟查：
  (一)被害人丙○○、甲○○所有前揭財物，確實於右揭時地遭人竊取並非遺失等情，
    業經被害人丙○○、甲○○於偵查中指訴明確（見偵查卷第五一、五二頁），依
    被害人二人指訴之情節，渠二人所有上開財物確實遭人竊取而非遺失，應臻明確
    。
  (二)被告為警查獲時，確實持有被害人丙○○、甲○○遭人竊走之前開證件，此為被
    告所坦承，並有被害人丙○○之身分證原本一張、影本四張、被害人甲○○之駕
    照及健保卡各一張扣案可資佐證。被告於警訊中供稱被害人丙○○之身分證係在
    東勢拾獲，被害人甲○○之證件係在沙鹿拾獲云云（見偵查卷第二一頁被面）；
    於偵查中改稱被害人丙○○之證件與伊無關，伊不知證件如何來；甲○○駕照是
    要幫他查詢電話費云云；於原審供稱：被害人丙○○所有上開皮包係於九十年九
    月間晚上在東勢鎮○○街內夜市所拾獲，內有駕照、身分證及印章，被害人甲○○證件是「陳崇德」友人所交付要辦理門號云云（見原審卷四四頁），被告對於
    上開證件來源，前後供述不一，已有可疑。又被告於本院自承其係於東勢鎮夜市
    一部機車旁拾獲一只皮包，皮包內確實有現金二、三千元、健保卡、行車執照、
    駕駛執照、身分證及影本等情（見本院卷第三六頁），本院揆之被害人丙○○上
    開皮包係遭人所竊取並非遺失，若上開皮包係遭他人竊取，再由被告所拾獲，被
    告拾獲上開皮包時，皮包內之財物豈會與被害人丙○○遭人竊走時相同？又本院
    將被告供稱係在一部機車旁拾獲皮包一節與被害人丙○○所指稱皮包係放在機車
    坐墊下之失竊情節相互以析，再參諸被告為警查獲時對於上開證件來源供詞不一
    ，依經驗法則之推理，應認被害人丙○○上開皮包應係被告所竊取無訛。再查辦
    理行動電話門號，申請人必須檢具身分證，無法逕以駕照或健保卡辦理，故被告
    辯稱被害人甲○○之駕照及健保卡，係友人「陳崇德」交付予伊辦理行動電話門
    號之用，顯屬虛偽，再參諸被告對於上開證件來源供詞反覆，若非上開證件為其
    所竊取，被告豈需費心遮掩，故依經驗法則之推理，亦足認被害人甲○○上開財
    物確係被告所竊取無訛。
  (三)綜上所述，本件被害人丙○○、甲○○所有上開財物確係遭人竊取，且被告為警
    查獲時又持有被害人二人失竊之證件，本院細繹被害人失竊情節及被告所供情節
    ，復依經驗法則之推理，認被告確實有右揭竊盜犯行。
二、核被告所為，係犯刑法第三百二十條第一項之竊盜罪。被告先後二次竊盜犯行，
    時間緊接，手法相同，所犯罪名相同，顯係出於概括之犯意為之，為連續犯，應
    依刑法第五十六條之規定以一罪論，並加重其刑。原審判決未依經驗法則詳酌被
    告上開犯罪事證，逕以被告持有上開證件之原因有多種可能而認被告竊盜犯罪無
    法證明，尚有未洽。檢察官上訴認依經驗法則應認被告確實有竊盜犯行，為有理
    由，應由本院將原審判決撤銷改判。爰審酌被告犯罪之動機、目的、手段，犯罪
    所得財物不多及犯罪後仍否認犯罪等一切情狀，量處被告有期徒刑五月，並諭知
    易科罰金之折算標準，以示懲敬。
三、據上論斷，應依刑事訴訟法第三百六十九條第一項前段、第三百六十四條、第二
    百九十九條第一項前段、刑法第五十六條、第三百二十條第一項、第四十一條第
    一項，罰金罰鍰提高標準條例第一條前段、第二條，判決如主文。
本案經檢察官乙○○到庭執行職務。
中      華      民      國    九十二    年      三      月      五      日
                                    臺灣高等法院臺中分院刑事第八庭
                                          審判長法  官  羅  得  村
                                                法  官  黃  文  進
法  官  陳  毓  秀
右正本證明與原本無異。
不得上訴。
                                                書記官  吳  宗  玲
中      華      民      國      九十二   年       三      月     五     日
附錄本案論罪科刑主要法條：
刑法第三百二十條第一項
  意圖為自己或第三人不法之所有，而竊取他人之動產者，為竊盜罪，處五年以下有
  期徒刑、拘役或五百元以下罰金。
                                                                        Ｉ


司法院資訊處製作；財團法人民間司法改革基金會備份。
